【裁判字號】    99,上訴,546
【裁判日期】    990430
【裁判案由】    違反毒品危害防制條例
【裁判全文】
臺灣高等法院高雄分院刑事判決         99年度上訴字第546號
上  訴  人  臺灣高雄地方法院檢察署檢察官
被      告  甲○○
上列上訴人因被告違反毒品危害防制條例案件，不服臺灣高雄地
方法院99年度審訴字第151 號中華民國99年2 月23日第一審判決
（起訴案號：臺灣高雄地方法院檢察署98年度毒偵字第6877號）
，提起上訴，本院判決如下：
    主  文
原判決撤銷。
甲○○施用第一級毒品，累犯，處有期徒刑柒月；又持有第一級
毒品，累犯，處有期徒刑貳月，扣案之第一級毒品海洛因壹包（
驗後淨重零點零伍陸公克）沒收銷燬。應執行有期徒刑捌月，扣
案之第一級毒品海洛因壹包（驗後淨重零點零伍陸公克）沒收銷
燬。
    事  實
一、甲○○前於民國（下同）94年間，因施用毒品案件，經臺灣
    高雄地方法院分別以94年度毒聲字第1842號、94年度毒聲字
    第1932號裁定送勒戒處所施以觀察、勒戒後，認無繼續施用
    毒品之傾向，於94年8 月24日執行完畢釋放，由臺灣高雄地
    方法院檢察署檢察官分別以94年度毒偵字第5577號、94年度
    毒偵字第6093號為不起訴處分確定。又於95年間，因施用毒
    品案件，經同院以95年度訴字第3370號判處有期徒刑8 月，
    經裁定減刑為有期徒刑4 月確定，於96年8 月2 日執行完畢
    ；復於98年間，因竊盜案件，經同院以98年度簡字第310 號
    判處有期徒刑3 月，於98年6 月30日執行完畢。詎甲○○不
    知悔改，竟基於施用第一級毒品海洛因之犯意，於98年10月
    20日上午8 時許，在其高雄縣鳳山市○○街52巷28號住處內
    ，以針筒注射之方式，施用第一級毒品海洛因1 次。復另行
    起意，於98年10月21日上午8 時許，在高雄縣林園鄉○○路
    ○○路，向一名不詳姓名成年男子，購買1 包第一級毒品海
    洛因1 包（驗前淨重0.066 公克、檢驗後淨重0.056 公克）
    而持有之。嗣於98年10月21日上午9 時許，在高雄市○○區
    ○○路569 號，因騎機車闖紅燈，為警攔檢，在警未發覺其
    犯罪行為時，即主動供出上情，並當場交出扣案之第一級毒
    品海洛因1 包（檢驗前淨重0.066 公克、檢驗後淨重0.056
    公克），另徵得其同意採尿送驗後，結果呈嗎啡、可待因陽
    性反應，而查獲。
二、案經高雄市政府警察局小港分局移請臺灣高雄地方法院檢察
    署檢察官偵查起訴。
    理  由
一、被告甲○○經本院合法傳喚，無正當理由，未於審判期日到
    庭，惟據其於準備程序到庭，坦承上開施用第一級毒品海洛
    因之事實，否認另於上開施用第一級毒品之後，又購買扣案
    之海洛因持有之，辯稱：扣案之海洛因係被告上開施用第一
    級毒品行為沒用完所留下，警詢陳稱98年10月21日買的，是
    說錯了云云。經查：
(一)、被告上開施用第一級毒品之事實，已據其於警詢、檢察官偵
    查中、原審及本院審理中坦承不諱，其為警查獲所採驗之尿
    液，經送往高雄市立凱旋醫院以GC/MS 方法（氣相層析/ 質
    譜儀法）檢驗，結果確呈第一級毒品海洛因代謝後之嗎啡及
    可待因等陽性反應，此有高雄市立凱旋醫院98年11月10日濫
    用藥物尿液檢驗報告、高雄市政府警察局小港分局毒品案嫌
    疑人尿液代碼與姓名對照表（尿液代碼J-38 1）各1 份附卷
    可稽，被告上開施用第一級毒品海洛因之行為，事證明確。
    再被告前因施用毒品案件，經臺灣高雄地方法院分別以94年
    度毒聲字第1842號、94年度毒聲字第1932號裁定送勒戒處所
    施以觀察、勒戒後，認無繼續施用毒品之傾向，於94年8 月
    24日執行完畢釋放之事實，有臺灣高等法院被告前案紀錄表
    1 份附卷可參。是被告於觀察勒戒執行完畢釋放後，5 年內
    再犯本件施用毒品之犯行，堪以認定，應依法論科。
(二)、被告固於本院準備程序否認扣案之海洛因，係於上開施用行
    為後再購買的，並以前開情詞置辯；惟查，被告於警詢及檢
    察官偵查中均供稱：其係於98年10月20日上午8 時許，注射
    海洛因，於98年10月21日上午8 時左右，購買扣案之海洛因
    等情，甚為明確（見警卷第5 頁、偵卷第26頁、第27頁），
    且承辦員警於本院審理時證稱：是被告陳稱查獲當天（21日
    ）早上買的，是我製作被告的筆錄時，他自己講的等情（見
    本院卷第32頁背面），被告事後翻異前詞，係卸責之詞，不
    足採信。而扣案之白色粉末袋1 包，確係第一級毒品海洛因
    （檢驗前淨重0.066 公克、檢驗後淨重0.056 公克），亦有
    高雄市立凱旋醫院濫用藥物成品檢驗鑑定書在卷可參，是被
    告另有上開持有第一級毒品海洛因之行為，亦堪以認定。
二、核被告所為，其施用第一級毒品海洛因之行為，係犯毒品危
    害防制條例第10條第1 項之施用第一級毒品罪；其持有第一
    級毒品海洛因之行為（未逾純質淨重10公克），係犯同條例
    第11條第1 項之罪。被告為施用前而持有所施用之第一級毒
    品之低度行為，為施用第一級毒品之高度行為所吸收，不另
    論罪。又起訴事實已敘及被告持有扣案第一級毒品，於98年
    10月21日9 時許，在高雄市○○區○○路569 號，為警查獲
    ，並當場扣得上開第一級毒品海洛因1 包之事實，是被告上
    開持有第一級毒品海洛因之事實，在檢察官起訴事實範圍之
    內；又原判決亦已於事實敘及被告於上開時間、地點持有第
    一級毒品被警查獲，並扣得上開海洛因1 包之事實，且於理
    由論述其此部分持有行為為施用之高度行為所吸收，是原判
    決就此持有行為亦已予以審判，原審並無漏未判決而有補充
    判決之問題，則本院就被告所犯上開持有第一及毒品海洛因
    之行為，自得予以審判。被告於95年間，因施用毒品案件，
    經臺灣高雄地方法院以95年度訴字第3370號判處有期徒刑8
    月，經裁定減刑為有期徒刑4 月確定，於96年8 月2 日執行
    完畢；復於98年間，因竊盜案件，經同院以98年度簡字第31
    0 號判處有期徒刑3 月，於98年6 月30日執行完畢，有前開
    前案紀錄表可按，其於有期徒刑執行完畢後，5 年以內故意
    再犯本件法定刑為有期徒刑以上之罪，均應依刑法第47條第
    1 項論以累犯，並加重其刑。又據證人即查獲本案員警黃堅
    於本院審理時證稱：「（查獲的經過為何？）當時我們在
    大寮鄉○○路，就88快速道路下面的路口，我們在等紅燈，
    結果他從旁邊直接就闖過去了，而且速度是蠻快的，…跟到
    孔鳳路569 號前把他攔下來，我就問他為什麼闖紅燈，然後
    我們有出示證件給他看，問他有沒有什麼前科，他就說他有
    毒品的前科，然後我又問他身上有無攜帶什麼違禁品，他就
    突然猶豫不決，我說有的話拿出來沒關係，然後他就伸向口
    袋拿出1 小包的海洛因毒品。」、「（你們問他，他就自己
    承認講出來了？）是」、「（吸食毒品是他承認的？或是你
    們驗尿才發現的？）他有承認吸食毒品。」、「（你們當時
    問他有沒有前科的時候，有沒有懷疑他有吸食毒品？）沒有
    ，當時還不曉得……」等語（見本院卷第31頁背面至第32頁
    正面），是被告係在有偵查犯罪之機關或公務員發覺犯罪之
    前自首犯罪，均應依刑法第62條減輕其刑，並先加後減。被
    告所犯上開2 罪，犯意各別，構成要不同，應予分論併罰。
三、原審論處被告施用第一級毒品罪刑，固非無見；惟查，有如
    上述，被告持有扣案第一級毒品海洛因之行為，係於上開施
    用第一級毒品行為之後，始另行起意，購買扣案第一級毒品
    海洛因而持有，應另論以持有第一級毒品罪名；原審未明白
    審認扣案之海洛因，被告究係於上開施用第一級毒品之前即
    已持有，或係於上開施用第一級毒品海洛因後始持有，而認
    被告上開持有低度行為為施用高度行為所吸收，容有未恰，
    檢察官上訴意旨執此而指摘原判決不當，為有理由。且查，
    被告係自首犯罪，原審未查明認定，併有可議，自應將原判
    決撤銷改判。爰審酌被告前因施用毒品案件，經觀察、勒戒
    及法院科刑判決後，竟再為本件犯行，足見其戒絕毒癮之意
    志不堅，惟施用毒品乃屬對其自身健康之戕害行為，對社會
    所造成之損害尚非直接，及其犯罪後之態度等一切情狀，量
    處如主文第二項所示之刑，並定其應執行刑。扣案之白色粉
    末袋1 包（驗前淨重0.066 公克、驗後淨重0.056 公克），
    經鑑定結果確係第一級毒品海洛因，已如上述，而包裝袋與
    其上殘留之毒品，已難以分析剝離，從而不問屬於犯人與否
    ，爰依毒品危害防制條例第18條第1 項前段規定宣告沒收銷
    燬；至於鑑驗所耗損之毒品，既已滅失，自無庸宣告沒收銷
    燬，附此敘明。
四、被告經合法傳喚，無正當之理由未於審判期日到庭，爰不待
    其陳述，逕行判決。
據上論結，應依刑事訴訟法第369 條第1 項前段、第364 條、第
299 條第1 項前段、第371 條，毒品危害防制條例第10條第1 項
、第11條第1 項、第18條第1 項前段，刑法第11條、第47條第1
項、第62條、第51條第5 款，判決如主文。
本案經檢察官陳宗吟到庭執行職務。
中    華    民    國    99    年    4     月    30    日
                刑事第六庭  審判長法  官  王憲義
                                  法  官  簡志瑩
                                  法  官  邱永貴
以上正本證明與原本無異。
一、施用第一級毒品部分，如不服本判決應於收受本判決後10日
    內向本院提出上訴書狀，其未敘述上訴理由者，並得於提起
    上訴後10日內向本院補提理由書狀（均須按他造當事人之人
    數附繕本）「切勿逕送上級法院」。
二、持有第一級毒品部分，不得上訴。
中    華    民    國    99    年    4     月    30    日
                                  書記官  鄭翠芬
附錄本判決論罪科刑適用法條：
毒品危害防制條例第10條第1 項
施用第一級毒品者，處6 月以上5 年以下有期徒刑。
毒品危害防制條例第11條第1 項、第3 項
持有第一級毒品者，處3 年以下有期徒刑、拘役或新臺幣5 萬元
以下罰金。（第1 項）
持有第一級毒品純質淨重10公克以上者，處1 年以上7 年以下有
期徒刑，得併科新臺幣1 百萬元以下罰金。（第3 項）

司法院資訊處製作；財團法人民間司法改革基金會備份。
